【裁判字號】    97,交聲,1642
【裁判日期】    971215
【裁判案由】    違反道路交通管理處罰條例聲明異議
【裁判全文】
臺灣桃園地方法院刑事交通事件裁定    97年度交聲字第1642號
異  議  人  甲○○
上列受處分人因違反道路交通管理處罰條例事件，對於交通部公
路總局新竹區監理所桃園監理站於民國97年6 月25日所為桃監裁
罰字第裁52－ZBB617670 號裁決書所為處分不服，聲明異議，本
院裁定如下：
    主   文
原處分撤銷。
甲○○汽車駕駛人，駕駛汽車行駛於高速公路，而不遵守管制之
規定，處新臺幣參仟元，並記違規點數壹點。
    理   由
一、按汽車行駛於高速公路、快速公路或設站管制之道路，不遵
    使用限制、禁止、行車管制及管理事項之管制規則而未保持
    安全距離者，處汽車駕駛人新臺幣3,000 元以上6,000 元以
    下罰鍰，道路交通管理處罰條例第33條第1 項第2 款定有明
    文。而汽車駕駛人駕駛汽車違反道路交通管理處罰條例第33
    條第1 項規定者，除應依該條所規定之罰鍰處罰外，予記違
    規點數1 點，道路交通管理處罰條例第63條第1 項第1 款亦
    定有明文。又汽車行駛高速公路，前後兩車間之行車安全距
    離，在正常天候狀況下，依左列規定：一、小型車：車輛速
    率之每小時公里數值除以二，單位為公尺。（亦即車速為96
    公里者，應保持48公尺之行車安全距離），高速公路交通管
    制規則第6條第1項第1款亦規定甚明。
二、原處分機關裁罰意旨略以：本件異議人即受處分人（下稱異
    議人）甲○○於97年4 月27日17時25分許，駕駛車牌號碼為
    6657－DZ號自用小客車，行經國道一號公路北上1 處，行車
    時速為96公里，應與前車保持48公尺距離，實距不足，乃被
    國道公路警察局第二警察隊警員以雷射測速照相系統攝影採
    證後，認為異議人有「未保持行車安全距離（時速96公里，
    應保持48公尺，實距不足）」之違反道路交通管理處罰條例
    第33條第1 項規定之行為予以逕行舉發，嗣異議人雖向原處
    分機關即交通部公路總局新竹區監理所桃園監理站申訴後，
    經原處分機關請舉發機關調查結果，仍認異議人確有於舉發
    時、地，在高速公路不遵管制規定，未保持行車安全距離之
    違規行為，原處分機關乃依道路交通管理處罰條例第33 條
    第1 項第2 款規定，於97年6 月25日，就前開違規行為，從
    輕裁處異議人罰鍰3,000 元。
三、聲明異議意旨略以：異議人於97年4 月27日17時25分許，駕
    駛車牌號碼為6657－DZ號自用小客車，行經國道一號北下
    115.3 公里處，確遵照法規駕駛車輛。詎料他車遽然變換車
    道至異議人正前方，因狀似異議人未保持行車安全距離，致
    異議人遭國道警察局舉發違反上開規定。原處分機關雖檢附
    照片為稽，然上開照片未能顯示車輛移動之過程，且國道警
    察局所附之車輛行駛動態照片，亦僅擷取維持原處分之錄影
    畫面，已有斷章取義之嫌。另由車輛行駛動態照片編號4 與
    其他照片比對，亦未能究明採證照片所呈現異議人前方之車
    輛何以突然冒出，上開事證悉未能排除對異議人有利之判斷
    ，惟原處分機關似未調閱錄影資料，並依職權調查其他對異
    議人有利之證據，即逕舉發異議人違法，原處分機關違反裁
    罰程序，為此聲明異議。
四、本院經查：按汽車行駛於高速公路，不遵使用限制、禁止、
    行車管制及管理事項之管制規則，而有未保持安全距離之行
    為，處汽車駕駛人新臺幣3,000 元以上6,000 元以下罰鍰；
    又汽車駕駛人經以科學儀器取得證據資料證明其行為違規，
    當場不能或不宜攔截製單舉發者，得逕行舉發，並應記明車
    輛牌照號碼、車型等可資辨明之資料，以汽車所有人為被通
    知人製單舉發，道路交通管理處罰條例33條第1 項第2 款、
    第7 之2 條第1 項第7 款、第4 項固分別定有明文。然本條
    例之處罰，受舉發違反道路交通管理事件之受處罰人，認為
    受舉發之違規行為應歸責他人者，應於舉發違反道路交通管
    理事件通知單應到案日期前，檢附相關證據及應歸責人相關
    證明文件，向處罰機關告知應歸責人，處罰機關應即另行通
    知應歸責人到案依法處理，同條例第85條及違反道路交通管
    理事件統一裁罰基準及處理細則第36條亦已分別明訂。是以
    ，逕行舉發案件因其違規事件有舉發不易之特性，依法推定
    汽車所有人即為違規行為人，然若汽車所有人並非實際違規
    之人，而於舉發違反道路交通管理事件通知單所規定應到案
    日前，檢附相關證據及應歸責人相關證明文件，向處罰機關
    告知應歸責人，處罰機關應即另行通知應歸責人到案依法處
    理，如查證屬實，應不得仍以汽車所有人為裁罰對象，其理
    甚明。末按交通法庭認為聲明異議有理由或聲明異議雖無理
    由而原處分不當或違法者，應以裁定將原處分經聲明異議部
    分撤銷，並自為裁定，道路交通案件處理辦法第20條前段則
    定有明文。
(一)異議人有於97年4 月27日17時25分許，駕駛車牌號碼為6657
    －DZ號自用小客車，行經國道一號公路北上1 處，行車時速
    為96公里，然未與前車保持至少48公尺之安全距離乙節，為
    異議人所不否認，並有本院函詢內政部警政署國道公路警察
    局第二警察隊，其所回覆之原舉發違反道路交通管理事通知
    單所檢附照片之細拍照及距離說明一紙在卷足憑，自堪信屬
    實。
(二)異議人雖以前詞置辯，然查，本件違規，係由執勤員警於採
    證地點前均先觀察未保持行車安全距離特別明顯之車輛，俟
    該車經過跨越橋行至採證區域內仍違規，而其間並無他車變
    換車道或其他因素導致違規車輛無法保持安全距離，始依法
    採證等情，有內政部警政署國道公路警察局第二警察隊97
    年12月4 日公警二交字第0970273122號函一紙附卷可稽，復
    內政部警政署國道公路警察局第二警察隊所提出之異議人違
    規之時監視器畫面經本院職權調閱及勘驗本件違規時、地所
    拍攝之同步錄影光碟，確與該光碟內容相符，且經檢閱違規
    當時錄影光碟內容，異議人違規時間點即97年4 月27日17時
    25 分 許，行經該前揭路段之自用小客車皆無突然變換車道
    之情形，且斯時車流量正常順暢，並未塞車，相關車輛速度
    均正常，車行平穩，異議人並無不能與前方自用小客車保持
    安全距離之狀況等情，有內政部警政署國道公路警察局第二
    警察隊所檢附之錄影光碟片一片及依該光碟內容翻拍照片共
    9 張在卷足憑，故異議人前揭所辯，尚難採信。
(三)綜上所述，異議人確有於前揭時、地，駕車行駛於高速公路
    上而未依規定保持行車安全距離行駛之違規行為，從而原處
    分機關乃依前揭道路交通管理處罰條例第33條第1 項，就前
    開違規行為，裁處異議人罰鍰3,000 元，並無違誤，然漏未
    依道路交通管理處罰條例第63條第1 項第1 款之規定，記違
    規點數1 點，亦有未洽，從而異議人異議雖無理由，然原處
    分既有前開瑕疵，自應由本院撤銷原處分，另為適法之處分
    如主文所示。
據上論斷，應依道路交通管理處罰條例第87條第2 項、道路交通
案件處理辦法第20條前段，裁定如主文。
中    華    民    國    97    年    12    月    15    日
                    交通法庭    法  官  華奕超
以上正本證明與原本無異。
如不服本裁定，應於送達後5 日內，向本院提出抗告狀。
                                書記官  常毓生
中    華    民    國    97    年    12    月    15    日


司法院資訊處製作；財團法人民間司法改革基金會備份。
